臺灣彰化地方法院北斗簡易庭民事判決
110年度斗簡字第178號
原      告  凱基商業銀行股份有限公司


法定代理人  魏寶生
訴訟代理人  邱薪瑋
被      告  陳駿琥
            陳俊宏
受告知人    陳俊明
上列當事人間因代位分割遺產事件，本院於民國110年9月8日言
詞辯論終結，判決如下：
    主      文
被代位人陳俊明及被告就被繼承人陳興福所遺如附表一所示之遺
產，准予依如附表二所示之應繼分比例分割為分別共有。
訴訟費用新臺幣壹仟元由兩造依附表二所示之應有部分比例負擔
。
    事實及理由
一、原告主張：
(一)受告知人陳俊明積欠原告新臺幣（下同）101,830元及其利
    息，原告已取得本院99年司執字第38203號債權憑證。
(二)被繼承人陳興福遺有如附表一之遺產（下稱系爭遺產），由
    陳俊明及被告繼承，迄今仍為公同共有，惟陳俊明及被告無
    法達成分割遺產之協議，系爭遺產亦無不能分割之情形，陳
    俊明怠於行使分割遺產之權利，原告為保全債權，請求依附
    表二所示之應繼分比例分割為分別共有。
(三)爰依民法第242條、第1164條規定提起本件訴訟。並聲明：
    如主文第1、2項所示。
二、被告則以：陳俊明在外積欠多少債務被告並不曉得，且陳俊
    明在外跑路20多年，並未照顧父親陳興福，被告陳駿琥的房
    屋也是因為陳俊明的原因才被拍賣。並聲明：原告之訴駁回
    。
三、本院得心證之理由：
(一)原告主張前開事實，業據提出內容相符之債權憑證、繼續執
    行紀錄表、全國財產稅總歸戶財產查詢清單、108年度綜合
    所得稅各類所得資料清單、土地及建物登記謄本、異動索引
    影本等件為證，且為被告所不爭執，故原告之上開主張，自
    堪信為真實。
(二)按繼承人自繼承開始時，除本法另有規定外，承受被繼承人
    財產上之一切權利、義務，同一順序之繼承人有數人時，按
    人數平均繼承，繼承人有數人時，在分割遺產前，各繼承人
    對於遺產全部為公同共有，另各共有人，除法令另有規定外
    ，得隨時請求分割共有物，民法第1148條第1項、第1141條
    、第1151條、第823條分別定有明文；次按債務人怠於行使
    其權利時，債權人因保全債權，得以自己之名義，民法第24
    2條亦有明文規定。
(三)查原告對陳俊明仍有未受償債權存在，且附表一所示之遺產
    為被繼承人陳興福之遺產，陳俊明與其餘被告均係基於繼承
    之法律關係，繼承系爭遺產而為公同共有人，而系爭遺產並
    無不能分割之情形，亦無公同共有存續期間或分管契約之約
    定，因陳俊明怠於行使分割遺產之權利，致原告無法進行拍
    賣程序換價受償，則原告主張其得代位請求分割遺產，對於
    被代位人陳俊明及其餘被告等就被繼承人陳興福所遺系爭遺
    產，代位提起分割遺產之訴，應予准許。
(四)再按公同共有物分割之方法，除法律另有規定外，準用關於
    共有物分割之規定，共有物之分割依共有人協議之方法行之
    ，分割之方法不能協議決定者，法院得因任何共有人之聲請
    ，命以原物分配於各共有人，或原物分配顯有困難時，得變
    賣共有物以價金分配於各共有人，民法第830條第2項、第82
    4條第1項、第2項分別定有明文。關於分割方法，原告主張
    將附表一之遺產按應繼分比例分割為分別共有，亦屬適當。
四、綜上所述，原告主張被代位人陳俊明及被告怠於行使對附表
    一所示遺產請求分割權利，為保全其債權，依民法第242條
    、第1164條規定，請求依附表二所示之應有部分分割系爭遺
    產，為有理由，應予准許。
五、按因共有物分割、經界或其他性質上類似之事件涉訟，由敗
    訴當事人負擔訴訟費用顯失公平者，法院得酌量情形，命勝
    訴之當事人負擔其一部，民事訴訟法第80條之1定有明文。
    而各繼承人均得隨時請求分割遺產，且裁判分割遺產乃形成
    訴訟，法院決定遺產分割之方法時，應斟酌何種分割方法較
    能增進共有物之經濟效益，並兼顧全體繼承人之利益，以決
    定適當之分割方法，不受原告聲明之拘束，亦不因何造起訴
    而有不同。又代位分割遺產之訴，係由原告以自己名義主張
    代位權，以保全債權為目的而行使債務人之遺產分割請求權
    ，原告與被告之間實屬互蒙其利。是以，原告代位陳俊明提
    起本件分割遺產之訴雖有理由，惟本院認關於訴訟費用之負
    擔，應由兩造依附表二訴訟費用負擔比例欄所示比例負擔，
    較屬公允。
六、訴訟費用負擔之依據：民事訴訟法第80條之1。
中    華    民    國   110    年     9    月    16    日
                  北斗簡易庭  法  官  丁兆嘉
【附表一】：
編號 財產種類       財產名稱   面  積 權利範圍 1 土地 彰化縣○○鄉○○○段000000000地號土地 79平方公尺 公同共有2分之1 2 房屋 建物：彰化縣○○鄉○○○段000000000○號(門牌號碼彰化縣○○鄉○○○路000巷0號) 152.76平方公尺 公同共有2分之1 3 房屋 門牌號碼彰化縣○○鎮○○路000○0號(未辦理保存登記)  公同共有100000分之50000 

【附表二】：
編號 繼承人姓名  應繼分比例 (訴訟費用負擔比例) 1 陳駿琥 3分之1 2 陳俊明 3分之1（由原告負擔） 3 陳俊宏 3分之1 
以上正本係照原本作成。
如對判決上訴，應於判決送達後20日內向本院提出上訴狀。如委
任律師提起上訴者，應一併繳納上訴審裁判費。 
中    華    民    國   110    年     9    月    16    日
                      　　    書記官　蔡政軒